最高法院刑事判決　　　　　　　　　　　　　　　　　九十一年度台非字第一一號
　　上訴人　最高法院檢察署檢察總長
　　被　告　甲○○
右上訴人因被告竊盜案件，對於台灣高等法院台中分院中華民國九十年一月十一日第
二審確定判決（八十九年度上易字第二○一三號，起訴案號：台灣台中地方法院檢察
署八十八年度偵字第二二六六七號），認為其中關於被告部分判決違背法令，提起非
常上訴，本院判決如左：
    主  文
原判決關於甲○○罪刑部分撤銷。
甲○○連續結夥三人以上攜帶兇器毀越門扇於夜間侵入有人居住之建築物竊盜，處有
期徒刑貳年。
扣案之大型螺絲起子支、小型油壓剪壹支、鐵撬壹支、小型螺絲起子支、美工刀
壹支、無線電對講機貳台，均沒收。
    理  由
非常上訴理由稱：「按刑法第四十七條規定之累犯，必須曾受有期徒刑之執行完畢，
或受無期徒刑或有期徒刑一部之執行而赦免後，五年以內再犯有期徒刑以上之罪者為
限，始得加重其刑。所謂執行完畢，除在監獄執行期滿者外，如為假釋出獄，須在無
期徒刑滿十五年，或在有期徒刑所餘刑期內，未經撤銷假釋者，其未執行之刑，始以
已執行論。若為二以上有期徒刑併執行時，假釋所定最低應執行之期間，合併計算之
；其所餘刑期，亦應合併計算。必於該期間內未經撤銷假釋，未執行之刑，始以已執
行論。此就刑法第七十九條第一項、七十九條之一第一項、第三項觀之自明。本件台
灣高等法院台中分院八十九年度上易字第二○一三號判決，判處被告甲○○連續結夥
三人攜帶兇器毀越門扇及安全設備於夜間侵入有人居住之建築物竊盜，累犯，處有期
徒刑二年四月。關於累犯部分之判決理由，係以甲○○曾於民國八十五年九月間，因
違反麻醉藥品管理條例案件經台灣台中地方法院判處有期徒刑四月確定，並於八十六
年十月二十四日執行完畢，復於八十八年八月八日，再犯竊盜罪為論據。然查，被告
前因違反麻醉藥品管理條例、肅清煙毒條例、收受贓物、違反麻醉藥品管理條例等案
件刑期分別為四月、一年六月七日、四月、九月，應合併執行，於八十六年六月二十
五日發監執行，嗣於八十七年十二月十五日假釋出獄，假釋期間至八十九年二月一日
屆滿（惟依行刑累進處遇條例第二十八條之一規定，縮短刑期三十八日，屆滿日期提
前為八十八年十二月二十五日，再因本件竊盜罪，於八十八年十一月十五日至八十九
年五月二十五日被羈押，扣除後屆滿日期延至八十九年七月四日）。被告係於假釋期
間，復犯本件竊盜案件，經法院判處有期徒刑二年四月確定，上開假釋業經法務部於
九十年五月二十三日以法決字第○一五九三五號核准撤銷假釋，執行殘刑刑期一年又
十日在案（見台灣台北地方法院檢察署九十年度執更字第八八六號執行卷宗第七頁至
第十二頁）。足見被告之前開有期徒刑，尚未執行完畢。被告於八十八年八月八日，
復犯本件竊盜，應非累犯。原審法院遽認上開吸食麻醉藥品罪應執行有期徒刑四月部
分，已於八十六年十月二十四日執行完畢，而論以累犯，自屬違背法令。案經確定，
且於被告不利，應依刑事訴訟法第四百四十一條、第四百四十三條，提起非常上訴，
請將該違背法令之判決撤銷，另為適法之判決，以資糾正」等語。
本院按判決不適用法則或適用不當者，為違背法令，刑事訴訟法第三百七十八條定有
明文。又依刑法第四十七條之規定，累犯之成立，必須曾受有期徒刑之執行完畢，或
受無期徒刑或有期徒刑一部之執行而赦免後，五年以內再犯有期徒刑以上之罪者，始
足當之。所謂執行完畢，其在監執行期滿者，固不待言；如係經假釋出獄者，須在無
期徒刑假釋後滿十五年，或在有期徒刑所餘刑期內未經撤銷假釋者，其未執行之刑，
始得以已執行論。如為二以上徒刑併執行者，假釋所定最低應執行之期間，合併計算
之，其所餘刑期，亦應合併計算，此觀刑法第七十九條第一項前段、第七十九條之一
第一項、第三項之規定甚明。本件原確定判決論處被告連續結夥三人攜帶兇器毀越門
扇及安全設備於夜間侵入有人居住之建築物竊盜，累犯，處有期徒刑二年四月。關於
累犯部分之判決理由，係以被告曾於八十五年九月間，因違反麻醉藥品管理條例案件
經台灣台中地方法院判處有期徒刑四月確定，並於八十六年十月二十四日執行完畢，
復於八十八年八月八日，再犯竊盜罪為論據。然查，被告前因違反麻醉藥品管理條例
、肅清煙毒條例、收受贓物、違反麻醉藥品管理條例等案件刑期分別為四月、一年六
月七日、四月、九月，應合併執行，於八十六年六月二十五日發監執行，嗣於八十七
年十二月十五日假釋出獄，假釋期間至八十九年二月一日屆滿，又依行刑累進處遇條
例縮短刑期三十八日，屆滿日期提前為八十八年十二月二十五日。被告於假釋期間之
八十八年八月八日，犯本件竊盜案件，經判處有期徒刑二年四月確定，上開假釋業經
法務部於九十年五月二十三日以法決字第○一五九三五號核准撤銷假釋，執行殘刑刑
期一年又十日在案，有台灣台北地方法院檢察署九十年度執更字第八八六號執行卷宗
可稽。被告既於假釋期間內再犯本件竊盜罪，揆諸首開說明，自不符累犯之要件。原
判決未察，撤銷第一審不當之判決後，仍依刑法第四十七條以累犯論，並加重其刑，
顯有適用法則不當之違背法令。案經確定，且於被告不利，非常上訴意旨執以指摘，
洵有理由，應由本院將原判決關於被告罪刑部分撤銷，另行判決如主文第二、三項所
示，以資糾正。
據上論結，應依刑事訴訟法第四百四十七條第一項第一款，刑法第二十八條、第五十
六條、第三百二十一條第一項第一、二、三、四款、第三十八條第一項第二款，判決
如主文。
中      華      民      國    九十一    年      一      月      十      日
                              最高法院刑事第二庭
                                  審判長法官  莊  來  成
                                        法官  謝  俊  雄
                                        法官  白  文  漳
                                        法官  蘇  振  堂
                                        法官  陳  世  雄
      右正本證明與原本無異
                                              書  記  官
中      華      民      國    九十一    年      一      月     十八     日
